臺灣新竹地方法院民事裁定  
110年度消債更字第10號
聲  請  人  
即債務人    邱珊華  
代  理  人  楊若谷律師

相  對  人  
即債權人    臺灣銀行股份有限公司


法定代理人  呂桔誠  

代  理  人  廖育羚  
相  對  人  
即債權人    裕融企業股份有限公司

法定代理人  嚴陳莉蓮


相  對  人  
即債權人    中華電信股份有限公司台灣北區電信分公司

法定代理人  涂元光  


相  對  人  
即債權人    固德資產管理顧問股份有限公司

法定代理人  王吳貴妹


相  對  人  
即債權人    衛生福利部中央健康保險署

法定代理人  李伯璋  


上列當事人因消費者債務清理條例聲請更生事件，本院裁定如下
：
    主  文
債務人甲○○自中華民國一一○年三月二十四日上午十一時起開始
更生程序。
命司法事務官進行本件更生程序。
　　理　由
一、按債務人對於金融機構負債務者，在聲請更生或清算前，應
    向最大債權金融機構請求協商債務清償方案，或向其住、居
    所地之法院或鄉、鎮、市、區調解委員會聲請債務清理之調
    解，消費者債務清理條例（下稱消債條例）第151條第1項定
    有明文。次按，債務人不能清償債務或有不能清償之虞，且
    無擔保或無優先權之債務總額未逾新臺幣（下同）12,000,0
    00元者，於法院裁定開始清算程序或宣告破產前，得向法院
    聲請更生；法院開始更生程序之裁定，應載明其年、月、日
    、時，並即時發生效力，消債條例第3條、第42條第1項、第
    45條第1項分別定有明文。法院裁定開始更生或清算程序後
    ，得命司法事務官進行更生或清算程序，必要時得選任律師
    、會計師或其他適當之自然人或法人一人為監督人或管理人
    ，同條例第16條第1項亦有明文。
二、本件聲請意旨略以：
　　聲請人前有不能清償債務之情事，而積欠債務總額共計546,
    556元，聲請人前於本院向最大債權銀行即臺灣銀行股份有
    限公司（下稱臺灣銀行）進行債務前置調解，臺灣銀行提供
    以債權金額分180期，0利率，每期給付1,345元之還款方案
    ，惟聲請人表示無法負擔還款方案，當庭聲請轉更生程序等
    情，以致前置調解不成立，爰依消債條例請求裁定准許更生
    等語。
三、經查：
㈠、聲請人提出本件更生程序之聲請前，曾於109年11月間於本院
    向債權人聲請債務前置調解，惟因聲請人無法負擔金融機構
    提出之還款條件，以致前置調解不成立等情，有調解程序筆
    錄附於本院109年度司消債調字第229號案卷可稽（調解卷第
    87頁），經核屬實，堪認聲請人已依消債條例之規定聲請前
    置調解未能成立。是以，本件聲請人所為本件更生聲請可否
    准許，即應綜衡聲請人之全部收支、信用、財產及勞力（技
    術）、年齡等狀況，審究其現況是否有不能清償債務或有不
    能清償之虞之情事而定。
㈡、關於聲請人之財產收入及支出部分：聲請人名下除6筆團體傷
    害保險外，別無其他財產，此有本院依職權調查聲請人之法
    務部—高額壽險資訊連結作業表及稅務電子閘門財產所得調
    件明細表等件附卷可憑（本院卷第18、23-25頁）；又聲請
    人陳稱其現擔任飲料店店員，每月薪資約26,000元，有三節
    獎金600元，沒有年終，每月領有低收入戶補助11,208元、
    家扶中心補助6,800元、世界展望會1學期共30,000元，等語
    ，有聲請人提出之在職證明書、薪資明細表、訊問筆錄在卷
    可佐（本院卷第109-115、123頁），則本院暫以聲請人每月
    收入49,158元【計算式：26,000＋（600×3÷12）＋11,208＋6,8
    00＋（30,000÷6）＝49,158元】，作為計算聲請人目前償債能
    力之依據；另聲請人主張其因配偶在監服刑，單獨扶養4名
    未成年子女，每月生活必要支出為扶養4名子女之最低生活
    費用1.2倍即74,328元（調解卷第13頁），尚與一般生活水
    準所應支出之金額相當，洵堪認定。
㈢、從而，本院審酌聲請人每月收入49,158元，扣除每月必要生
    活支出74,328元後，已無餘額可供清償債務，聲請人於110
    年2月22日開庭時陳稱其每個月可以清償3,000元等語（本院
    卷第123-124頁），雖可負擔臺灣銀行提出180期，0利率，
    每期給付1,345元之還款條件，惟考量聲請人除金融機構債
    權人外，尚積欠資產管理公司債務未能納入前置調解方案一
    併整合清償，皆須額外個別協議還款，聲請人應無力同時負
    擔金融機構及資產管理公司之債務，遑論聲請人尚另有積欠
    有優先權37,433元之全民健康保險費未清償，堪認聲請人客
    觀上經濟狀況已有不能清償債務之情形，而有藉助更生制度
    調整其與債權人間之權利義務關係以重建其經濟生活之必要
    。
四、綜上所述，聲請人係一般消費者，其已達不能清償債務之程
    度，其中無擔保或無優先權之債務未逾12,000,000元，且未
    經法院裁定開始清算程序或宣告破產；又查無消債條例第6
    條第3項、第8條或第46條各款所定駁回更生聲請之事由存在
    ，則聲請人聲請更生，即應屬有據。本件聲請人聲請更生既
    經准許，併依上開規定命司法事務官進行本件更生程序，爰
    裁定如主文。至聲請人於更生程序開始後，應提出足以為債
    權人會議可決或經法院認為公允之更生方案以供採擇，而司
    法事務官於進行本件更生程序、協助債務人提出更生方案時
    ，亦應依債務人之薪資變化、社會常情及現實環境衡量債務
    人之償債能力，並酌留其生活上應變所需費用，進而協助債
    務人擬定允當之更生方案，始符消債條例重建債務人經濟生
    活之立法目的，附此敘明。
中　　華　　民　　國　　110 　年　　3 　　月　　24　　日
　　　　　　　　　民事第二庭　　法　官　林麗玉
以上正本係照原本作成。
本件不得抗告。
中　　華　　民　　國　　110 　年　　3 　　月　　24　　日
　　　　　　　　　　　　　　　　書記官　郭春慧